臺灣臺中地方法院民事判決　　　　　　 96年度簡上字第122號
上　訴　人　麗登佳人企業有限公司
法定代理人　乙○○
訴訟代理人　丙○○
　　　　　　戊○○
被　上訴人　丁○○
訴訟代理人　甲○○
當事人間請求損害賠償事件，上訴人對於中華民國96年4月3日本
院台中簡易庭96年度中簡字第1364號第一審判決提起上訴，本院
於民國96年8月3日言詞辯論終結，判決如下：
    主  文
上訴駁回。
第二審訴訟費用由上訴人負擔。
    事實及理由
甲、程序方面：
一、按原告於判決確定前，得撤回訴之全部或一部。但被告已為
    本案之言詞辯論者，應得其同意。訴之撤回應以書狀為之。
    但於期日，得以言詞向法院或受命法官為之。以言詞所為訴
    之撤回，應記載於筆錄，如他造不在場，應將筆錄送達。訴
    之撤回，被告於期日到場，未為同意與否之表示者，自該期
    日起；其未於期日到場或係以書狀撤回者，自前項筆錄或撤
    回書狀送達之日起，10日內未提出異議者，視為同意撤回。
    民事訴訟法第262條定有明文。
二、上訴人於本院96年6月14日準備期日當庭撤回假執行之聲請
    ，被上訴人於該次準備期日到庭未為同意與否之表示，亦未
    自該期日起10日內提出異議，是依上開民事訴訟法第262條
    規定，上訴人關於假執行之聲請，即已發生撤回之效果，合
    先敘明。
乙、實體方面：
一、上訴人起訴主張：
  (一)被上訴人原任上訴人公司忠孝分公司店長一職，詎其未經授
    權竟承諾贈與該分公司顧客洪麗猜價值新台幣（下同）5 萬
    元之橙卡儲值卡，並可依卡別與以折扣；又允諾顧客鄭雅庭
    消費達11萬元，即另贈送價值9萬元之課程卡。被上訴人前
    述行為明顯逾越上訴人公司之授權範圍，並致上訴人受有14
    萬元之損失，為此，爰依民法第184條、第544條規定，提起
    本件訴訟。
  (二)另於上訴審補稱：
  (1)就證人洪麗猜之部分，原審以「被告既僅是單純使用勞力無
    償為洪麗猜於5萬元之額度內服務，自無侵害原告權利或逾
    越委任權限可言。」，然所謂「無償」應係指被上訴人親自
    為洪麗猜於被上訴人家中或洪麗猜家中抑或第三地為按摩之
    服務，但事實是被上訴人挾當時身為店長之便，指派店裡之
    美容師，於店裡為洪麗猜實施按摩，且按摩師為洪麗猜施做
    按摩，所使用之器材或產品均是公司之財物，無一由被上訴
    人所提供，如此「無償」之作法，與實際到上訴人店中消費
    之顧客有何差異。故並不能謂無向洪麗猜再次收取費用即係
    所謂之「無償」，縱係「無償」亦為上訴人「無償」為洪麗
    猜施作按摩按摩提供服務，並非被上訴人「無償」為洪麗猜
    以其勞力施作按摩，顯見原審認識顯有錯誤。
  (2)次就證人鄭雅庭之部分，原審以「縱使被告確曾允諾再儲值
    9萬元之利益與鄭雅庭，然其最終並未付諸實行，而迄至本
    案言詞辯論終結前，原告亦未給予鄭雅庭9萬元儲值金額之
    利益，此據鄭雅庭證述明確，並為被告所是承，足見原告之
    財產並無實際減少之情，原告既無損害，自不得請求被告負
    賠償責任。」，查被上訴人確實有向鄭雅庭承諾在幫其儲值
    9萬元之課程卡，此亦為鄭雅庭所證述，被上訴人既未拿出
    費用幫鄭雅庭儲值，則上訴人幫鄭雅庭湊足40萬元之課程卡
    ，必損害公司之利益，以公司之名義為贈送，縱不為贈送，
    該差額9萬元實際上並未入帳，上訴人公司本於消費者之權
    益，雖為被上訴人自身違背職務所為之行為，然此並不可歸
    責於消費者，上訴人亦允諾會完成被上訴人所允之事，故至
    此顯已侵害上訴人之權利甚明，不可謂該贈送部分鄭雅庭尚
    未開卡使用即認上訴人未受有損害，且所謂儲值卡係預先儲
    入金額，以此換取日後消費折抵上之優惠，故於儲值當時鄭
    雅庭之餘額僅剩20餘萬元，欲達到40萬元尚需補滿約略20萬
    元之差額，而被上訴人僅向其收取11萬元，即讓其享有儲值
    40萬元之優惠，故於儲值當下，被上訴人對上訴人財產上之
    侵害即告完成，而非以鄭雅庭消費至被上訴人允諾贈送之部
    分始有侵害上訴人財產之實害產生。綜上所述，上訴人確因
    被上訴人逾越授權範圍之行為造成損害甚明，原判決之認事
    用法顯有違誤。
二、被上訴人方面：
  (一)被上訴人於原審抗辯稱：被上訴人係契約屆滿而離職，在職
    期間並未允諾額外贈送顧客洪麗猜5萬元橙卡儲值卡、鄭雅
    庭9萬元之課程卡，被上訴人離職前上訴人尚積欠薪資14,96
    0元，如上訴人請求金額有理由，被上訴人主張抵銷。
 (二)於本院補充答辯：
   (1)消費者如購買美容耗材，亦可無償使用上訴人之美容儀器
     ：查上訴人所銷售之商品中，亦有部分為美容耗材之商品
     ，亦即消費者只要消費購買某種美容儀器之高價美容耗材
     ，即可無償使用上訴人之美容儀器，此亦符合坊間各美容
     商家之消費型態。職故，被上訴人為使命達成上訴人業績
     要求，自行付出勞力為他人施作美容，應無違職場倫理，
     且證人洪麗猜亦證稱「被告並沒有承諾我買5萬送5萬之情
     形」；又上訴人亦無法舉證被上訴人有利用店長職權逼迫
     店內其他美容師或偷用上訴人商品器材無償為洪麗猜施作
     美容，是上訴人陳述，顯屬臆測之詞。
   (2)證人鄭雅庭之證詞顯有偏頗，並無可採之處：
     鄭雅庭為此證詞，其可無償獲得9萬元之利益，實無法期
       待其據實陳述。
     鄭雅庭如於店內儲值11萬元，該儲值金額係歸上訴人所
       有，被上訴人並無獲得任何利益。
     依上訴人之作業程序，開卡儲值需總公司收到現金後才
       能作儲值，如被上訴人要贈送鄭雅庭9萬元之儲值額，被
       上訴人需另外給付上訴人9萬元，所以被上訴人不可能允
       諾她。職故，被上訴人對鄭雅庭儲值11萬元乙事，並無
       法獲得任何利益，且被上訴人薪水僅3萬餘元，與鄭雅庭
       非親非故，又豈會不合理的自掏腰包花費9萬元而贈送鄭
       雅庭9萬元？再者，公司的耗材及產品都有盤點人員在店
       裡負責，不是店長可以擅自取用。又如果當時被上訴人
       真有允諾9萬元，為何鄭雅庭付11萬元之時，我沒有給她
       9萬元儲值，她亦沒有要求給她任何憑據。由此可證，證
       人鄭雅庭之證詞顯與常理有違。綜上，被上訴人並無允
       諾贈送鄭雅庭9萬元之情，如上訴人自行幫鄭雅庭儲值9
       萬元，即與被上訴人無涉。
三、本件原審對上訴人之請求，為上訴人全部敗訴之判決，上訴
    人不服提起上訴，並聲明：(一)原判決廢棄；被上訴人應給付
    上訴人14萬元，及自起訴狀繕本送達之翌日起至清償日止，
    按年息5%計算之利息。被上訴人則聲明：駁回上訴。
四、兩造經本院進行整理並簡化爭點，其結果如下：
　(一)兩造不爭之事項：
  (1)被上訴人原任職上訴人公司忠孝分公司店長，任職期間：
    顧客洪麗猜曾於94年9月23日向忠孝分公司以5萬元購買橙卡
    儲值卡；顧客鄭雅庭曾持有紫卡餘額20萬元，另外於94
    年10月14日加購11萬元。
  (二)兩造爭執之事項：
  (1)被上訴人是否有逾越上訴人授權行為，並因而致上訴人受損
    害？上訴人得請求之損害金額為何？
  (2)被上訴人主張以上訴人積欠之薪資14960元主張抵銷，有無
    理由？
五、本院得心證之理由：
  (一)上訴人主張：被上訴人原任職上訴人公司忠孝分公司店長，
    任職期間曾有顧客洪麗猜於94年9月23日向忠孝分公司以5萬
    元購買橙卡儲值卡；顧客鄭雅庭曾持有紫卡餘額20萬元，另
    外於94年10月14日加購11萬元儲值等情，業為兩造所不爭，
    故應堪採信。
  (二)上訴人雖主張被上訴人曾違反授權範圍，允諾顧客洪麗猜5
    萬元橙卡儲值等情，然為被上訴人所否認，經查：
  (1)被上訴人主張：依上訴人之作業程序，開卡儲值需總公司收
    到顧客給付之現金後，才能作儲值，分公司並無法進行開卡
    儲值之作業等情，業為上訴人所不爭，故應堪採信。
  (2)證人即顧客洪麗猜於原審到庭證稱：伊以5萬元代價向上訴
    人公司購買橙卡，被上訴人並沒有承諾我買5萬送5萬的情形
    ，只承諾在5萬元範圍內免費單純幫伊按摩，但不能換公司
    產品也不能作臉，只純粹用勞力幫伊我處理等語，本院審之
    證人洪麗猜於兩造並無利害關係，再審酌上訴人公司前揭開
    卡儲值作業程序，被上訴人顯無可能代墊款項為顧客辦理儲
    值作業之可能，故上訴人主張被上訴人允諾贈送顧客洪麗猜
    5萬元橙卡儲值云云，顯屬無據，不足採信。
  (3)上訴人雖另主張：被上訴人允諾贈送顧客免費按摩服務，亦
    屬違反授權行為致公司受有損害云云。惟本院審酌一般美容
    公司從業人員，於向顧客促銷美容課程或產品，允諾贈送免
    費按摩，係企圖藉由免費勞力服務，刺激顧客購買之意願，
    藉以提高公司業績，於日後免費替顧客按摩時，又可藉機進
    一步推銷相關美容保養產品，雖稱免費按摩，本質上亦屬行
    銷手法之一種，從業人員藉此衝刺業績，美容公司亦因此而
    賺取利潤，雙方互蒙其利。因此，美容公司從業人員若以顧
    客購買美容課程或產品為條件，提供免費按摩，應與顧客未
    消費即允諾贈送免費按摩之情形有所區別，前者應符合商業
    常情，尚難認定為違反美容公司之授權行為。本件被上訴人
    於證人洪麗猜於購買5萬元橙卡儲值時，允諾於5萬元額度內
    ，免費為其按摩，依前揭所述，尚難認定係違反上訴人公司
    之行為，上訴人前揭主張，即難採信。
  (三)上訴人雖另主張被上訴人曾違反授權範圍，允諾顧客鄭雅庭
    9萬元課程卡等情，然亦為被上訴人所否認。經查：證人鄭
    雅庭於原審到庭雖證稱：其持有之紫卡餘額原本僅剩20餘萬
    元，其另加購11萬元時，被告曾允諾幫其再儲值9萬元以達
    40萬元等語，然本院審之上訴人公司前揭開卡儲值作業手續
    ，認被上訴人不可能自行墊付9萬元而為顧客辦理儲值手續
    ，故不可能允諾贈送證人鄭雅庭9萬元之紫卡儲值，證人前
    揭證詞應屬個人主觀之誤認，不足採信。又上訴人前揭主張
    被上訴人贈送9萬元之課程卡，已與證人證述前揭贈送內容
    不符，而被上訴人亦堅決否認有贈送證人鄭雅庭9萬元儲值
    或課程卡之事實，故上訴人前揭主張尚乏證據，不足採信。
    又上訴人於原審坦承尚未給付證人鄭雅庭9萬元之儲值，於
    本院審理時雖主張已給付前揭9萬元儲值等語，然上訴人前
    揭給付乃屬上訴人公司與顧客間就消費紛爭所為處理內容，
    其動機或原因有多種可能性，尚難據此推認被上訴人曾允諾
    贈送證人鄭雅庭9萬元儲值或課程卡，附此敘明。
  (四)綜上所述，本件上訴人未能舉證證明被上訴人有何違反授權
    行為或侵權行為，從而上訴人依委任法律關係及侵權行為法
    律關係請求被上訴人給付14萬元及其法定遲延利息，為無理
    由，原審判決駁回上訴人原審之訴，於法並無不合，上訴意
    旨指摘原判決不當，求予廢棄改判，為無理由，應予駁回。
丙、據上論結，本件上訴為無理由，依民事訴訟法第436條之1第
    3項、第449條第1項、第78條，判決如主文。
中　　華　　民　　國　　96　　年　　8 　　月　　24　　日
                  民事第一庭    審判長法  官　張瑞蘭
                                      法  官　陳文爵
                                      法  官　陳毓秀
上正本證明與原本無異。
不得上訴
中　　華　　民　　國　　96　　年　　8 　　月　　24　　日
                                      書記官　楊賀傑
